臺灣臺北地方法院刑事判決　　　　　　　98年度訴字第1185號
公　訴　人　臺灣臺北地方法院檢察署檢察官
被　　　告　王晨翰
　　　　　　林楓傑
上列被告等因組織犯罪防制條例等案件，經檢察官提起公訴（98
年度偵字第12296號），本院於民國99年7月30日所為判決，就被
告等如事實欄所示之犯行漏未判決，茲補充判決如下：
    主  文
王晨翰、林楓傑被訴私行拘禁罪部分，均無罪。
    理  由
一、公訴意旨略以：被告王晨翰於民國97年8 月間，欲利用周志
    遠於酒店擔任服務生一職，並積欠被告林楓傑新臺幣（下同
    ）28,000元款項之機會，以強暴威脅之手段，強迫周志遠須
    於酒店內幫忙販售毒品供店內小姐及客人吸食，周志遠不從
    ，被告王晨翰遂率領手下即被告林楓傑及金門會不詳成員 5
    人，共同基於私行拘禁之犯意聯絡，於97年8 月20日21時，
    持刀械將周志遠押至臺北市○○區○○街19巷11號之堂口內
    ，復至同年8月21日凌晨5時許，經友人交付1 萬元後，始離
    開上址。因認被告王晨翰、林楓傑所為，均係犯刑法第 302
    條第1項私行拘禁罪嫌等語。
二、按犯罪事實應依證據認定之，無證據不得認定犯罪事實；不
    能證明被告犯罪者，應諭知無罪之判決，刑事訴訟法第 154
    條第2項、第301條第1 項分別定有明文。次按被告或共犯之
    自白，不得作為有罪判決之唯一證據，仍應調查其他必要之
    證據，以察其是否與事實相符，刑事訴訟法第156條第2項亦
    定有明文。
三、證據能力部分：
    按被告以外之人於審判外之言詞或書面陳述，除法律有規定
    者外，不得作為證據；被告以外之人於檢察事務官、司法警
    察官或司法警察調查中所為之陳述，與審判中不符時，其先
    前之陳述具有較可信之特別情況，且為證明犯罪事實存否所
    必要者，得為證據，刑事訴訟法第159條第1項、第159條之2
    定有明文。本件證人即被害人周志遠於警詢時之陳述，與其
    於本院審理時證述之情節大致相符，非與審判中陳述不符；
    又被告王晨翰、林楓傑及辯護人均爭執證人周志遠於警詢陳
    述之證據能力（見98年度訴字第1185號卷二第39頁反面），
    是證人周志遠之警詢陳述應無證據能力。
四、公訴意旨認被告王晨翰、林楓傑涉犯刑法第302條第1項私行
    拘禁罪嫌，無非係以被告王晨翰、林楓傑之供述，及被害人
    周志遠之指述，為主要論據。訊據被告2 人均堅決否認有何
    犯行，被告王晨翰辯稱：伊沒有見過周志遠此人，不知道為
    何周志遠先前會指認伊等語，被告林楓傑則辯稱：伊真的不
    認識周志遠，不知道為何周志遠要害伊、指認伊等語（見10
    0年度他字第15號卷第55頁）。
五、經查：
  (一)被告王晨翰、林楓傑於本院審理時固曾坦承犯行（見98年
      度訴字第1185號卷二第112頁），惟被告2人嗣均否認犯行
      ，是被告2人之自白，是否與事實相符，已屬可疑。
  (二)證人即被害人周志遠於本院審理時結證：伊是欠綽號「阿
      傑」之人打麻將之賭債28,000元，但伊所說的「阿傑」不
      是在庭之被告林楓傑，也不是在庭之被告陳士傑；伊只知
      道「阿翰」、「阿傑」，不知道被告王晨翰、林楓傑；伊
      不敢確認有無看過被告王晨翰，在庭的被告王晨翰伊不太
      認得等語（見98年度訴字第1185號卷三第177、178頁、第
      179頁反面、第180頁）。參諸常情，縱使被害人周志遠係
      因遭一群人毆打，而須以手抱頭保護自己，致沒有看到何
      人打他（見同上卷三第178 頁），惟如被告王晨翰、林楓
      傑果確係出面將被害人周志遠押至「一代佳人」公司內之
      人，則被害人周志遠實無理由陳稱伊無法確認是否看過被
      告王晨翰；或在被告王晨翰、林楓傑經伊當庭指認後，證
      稱伊只知道「阿翰」、「阿傑」，不知道被告王晨翰、林
      楓傑；甚或表示伊所說的「阿傑」，不是在庭之被告林楓
      傑等語。足證被害人周志遠於本院審理時所指訴之「阿翰
      」、「阿傑」，應非被告王晨翰、林楓傑，堪可認定。至
      究係何人假冒「阿翰」、「阿傑」之名，或被告王晨翰、
      林楓傑係基於何種動機，而於本院準備程序及審判期日時
      先自白上開犯行等情，固尚有疑，惟本院既不能以推測或
      擬制之方法，及單憑被告之個人自白，即以為認事用法之
      裁判基礎，是顯難依此遽論被告王晨翰、林楓傑即有公訴
      意旨所指摘之犯行，至屬灼然。
六、綜上，被告王晨翰、林楓傑等人上揭辯詞，非不可採，公訴
    人所提證據，尚有合理懷疑存在，不能證明被告王晨翰、林
    楓傑涉犯刑法第302條第1項私行拘禁罪嫌，此外，復無其他
    積極證據足證被告王晨翰、林楓傑有此等犯行，尚難以前開
    罪名相繩，本院仍無從就卷內資料獲得有罪之心證，參照前
    揭法律規定及判例意旨所示，即應諭知被告王晨翰、林楓傑
    此部分為無罪之判決，以資適法。
據上論斷，應依刑事訴訟法第301條第1項，判決如主文。
本案經檢察官高一書到庭執行職務。
中    華    民    國  100    年    8    月    30    日
                  刑事第十一庭    審判長法  官  黃紹紘
                                        法  官  藍家偉
                                        法  官  詹慶堂
以上正本證明與原本無異。
如不服本判決應於收受送達後10日內向本院提出上訴書狀，並應
敘述具體理由；其未敘述上訴理由者，應於上訴期間屆滿後20日
內向本院補提理由書（均須按他造當事人之人數附繕本）「切勿
逕送上級法院」。告訴人或被害人如對於本判決不服者，應具備
理由請求檢察官上訴，其上訴期間之計算係以檢察官收受判決正
本之日期為準。
                                        書記官  蔡易霖
中    華    民    國   100    年    8     月    31    日